臺灣臺中地方法院刑事判決　　　　　　　　　　　　　九十四年度訴字第三二一號
　　公　訴　人　臺灣臺中地方法院檢察署檢察官
　　被　　　告　乙○○○原名.
右列被告因偽造文書等案件，經檢察官提起公訴（九十三年度偵字第一九一九九號）
，經本院合議庭裁定由受命法官獨任進行簡式審判程序，判決如左：
    主  文
乙○○○連續行使偽造私文書，足以生損害於他人，處有期徒刑肆月，如易科罰金，
以佰元折算壹日。緩刑年。
於如附表所示特約商店消費時所偽造之「Shih chin kom」名義簽帳單之持卡人存根
聯共計伍紙，及上開簽帳單商店存根聯上偽造之「Shih chin kom」署押共計伍枚，
均沒收。
    犯罪事實
一、乙○○○（原名胡憲明）因從事美容美髮業務與姓名年籍不詳綽號「阿豪」之成
    年男子相識，進而成為朋友，於民國九十三年三月十六日上午十時許，乙○○○
    接獲「阿豪」來電，乃駕車前往臺中縣霧峰鄉搭載「阿豪」一同前往臺中市，同
    日上午十時五十一分許，因乙○○○駕車至臺中縣霧峰鄉○○路四五五號之中國
    石油霧峰林森路店加油站添購新臺幣（下同）四百元之油品，「阿豪」為答謝乙
    ○○○之搭載，遂自行持署名「Shih chin kom」（起訴書誤為「Shih chin hmy
    」）之中國信託商業銀行（下稱中國信託）信用卡（卡號為000000000
    0000000號）代乙○○○刷卡付帳；至同日下午一時許，乙○○○載同「
    阿豪」前往臺中市○○路統聯客運站讓「阿豪」下車時，「阿豪」即將該張信用
    卡交予乙○○○，並稱該信用卡可供其消費刷卡藉以抵銷前欠之美髮費用，乙○
    ○○見該信用卡背後之署名並非「阿豪」之簽名，而明知該信用卡係來源不明之
    贓物（係甲○○所有，原置放於車牌號碼八Ｖ－九二九０號自小客車內，而該車
    於九十三年三月十六日零時許，在甲○○位於臺中縣霧峰鄉住處前遭竊，經甲○
    ○於同日凌晨一時許向臺中縣霧峰分局吉峰派出所報案後，旋於同日凌晨二時十
    分許為南投縣南投分局半山派出所尋獲該車），竟仍予收受，旋即基於行使偽造
    私文書及意圖為自己不法所有之概括犯意，自九十三年三月十六日下午五時八分
    許起，連續於附表所示之時間、地點，持前開甲○○所有之中國信託信用卡，未
    經甲○○之同意刷卡購買皮鞋、油品、美容美髮用品及金戒指等物，而消費如附
    表所示之金額（合計刷卡金額為新臺幣一萬三千五百十二元），其將上開信用卡
    交予不知情之如附表所示特約商店之成年店員刷卡結帳，再於二聯式信用卡簽帳
    單之商店存根聯上（一式二聯，為持卡人存根聯、商店存根聯），偽造「Shih
    chin kom」之署押（如附表編號二至四所示之二聯簽帳單，因複寫方式，形成署
    押二枚；如附表編號一、五，則僅於商店存根聯上偽造署押各一枚），作成甲○
    ○名義之不實簽帳單私文書，再將上開簽帳單交付各該特約商店成年店員而予以
    行使，使各該店員陷於錯誤，誤認乙○○○係該信用卡之持卡人而允其刷卡消費
    ，並交付其所購買之商品予乙○○○，足以生損害於甲○○、各該特約商店及中
    國信託。嗣因甲○○於九十三年三月二十六日收到信用卡帳單，始知隨同自小客
    車一併遭竊之前開信用卡已遭人盜刷，因而向中國信託調閱刷卡明細表，協同警
    方至中國石油霧峰林森路店加油站，調閱該簽帳單及監視錄影資料，因而循線查
    獲上情。
二、案經臺中縣警察局霧峰分局報告臺灣臺中地方法院檢察署檢察官偵查起訴。
    理  由
一、右揭犯罪事實，業據被告乙○○○於偵查中及本院審理時坦承不諱，核與被害人
    甲○○於警詢、偵查中指述之被害情節相符，並有如附表信用卡簽帳單之商店存
    根聯影本五紙、中國信託商業銀行信用卡處法務組列印之冒刷明細表一張、中國
    信託陳報狀附簽帳單影本六紙等在卷可憑，足認被告之自白與事實相符，應可採
    信。被告偽簽「Shih chin  kom」之署押於信用卡簽帳單之私文書上，再將該私
    文書交予如附表所示特約商店成年店員而加以行使，自足以生損害於如附表所示
    之特約商店、甲○○及中國信託。本件事證明確，被告犯行，應堪認定。
二、按持信用卡交易，基本上於信用卡中心不依契約給付持卡人所消費之帳款予特約
    商店時，持卡人對於特約商店仍直接負有給付價金義務，從而持信用卡交易與通
    常之買賣，並無差異，僅在價金給付上由發卡銀行經由信用卡中心代為付帳，而
    發卡銀行經由信用卡中心給付特約商店價金時，則事後之權利關係發生變動，亦
    即由持卡人對於發卡銀行負擔給付價金債務而已，是持卡人與特約商店間之交易
    ，乃係以信任關係為基礎的繼續性信用販賣契約，倘持卡人並無支付價金之意思
    與能力，向特約商店提示信用卡消費，係屬對特約商店店員施行詐欺；次按持信
    用卡交易後，店員交付予持卡人簽名之簽帳單係一式二聯，其中第一聯商店存根
    聯由持卡人簽名後，或同時複寫第二聯持卡人存根聯，即由特約商店將持卡人存
    根聯交持卡人收執，係表明持卡人同意依照信用卡使用約定，一經使用或訂購物
    品均應按所示之全部金額，付款予發卡銀行，故持卡人於該簽帳單簽名之用意與
    票據背書大致相同，皆係對所簽之金額表示負責之意，具有私文書之性質，其中
    第一聯商店存根聯則由持卡人提出交付予特約商店，由特約商店及發卡銀行就該
    私文書進行審查核對提供契約給付之過程，實該當於刑法第二百十六條之「行使
    」。是被告乙○○○明知上開信用卡係來源不明之贓物而收受，又未經被害人甲
    ○○同意，持上開信用卡至如附表所示之特約商店等處刷卡消費，並於簽帳單上
    偽造署押後提出於特約商店，使店員陷於錯誤而交付財物，核其所為，係犯刑法
    第三百四十九條第一項收受贓物罪、同法第二百十六條、第二百十條行使偽造私
    文書罪及同法第三百三十九條第一項詐欺取財罪。被告在簽帳單上偽簽「Shih
    chin kom」署押之行為，係偽造簽帳單私文書之部分行為，而其偽造簽帳單私文
    書後持以行使，偽造之低度行為，為行使之高度行為所吸收，均不另論罪。而被
    告於一式二聯可複寫之簽帳單，以一行為同時偽造二個相同之署押，仍為單純一
    罪。再其所犯上開先後多次行使偽造私文書犯行、詐欺取財犯行，均各時間緊密
    ，方法相同，且犯罪構成要件相同之罪名，顯均係基於概括之犯意反覆為之，各
    為連續犯，均應分別依刑法第五十六條之規定，論以情節較重之連續行使偽造私
    文書、連續詐欺取財罪，並各依法加重其刑。又其所犯連續行使偽造私文書、連
    續詐欺取財、收受贓物三罪間，有方法、目的之牽連關係，為牽連犯，應依刑法
    第五十五條之規定，從一重之連續行使偽造私文書罪處斷。爰審酌被告犯罪之動
    機、目的、手段、其品性及智識程度、盜刷之金額共計為一萬三千五百十二元，
    所生之損害尚非鉅大，且被告已將上開盜刷之消費款項向中國信託清償，有中國
    信託快速繳款機服務紀錄單影本一紙在卷可參，暨考其犯罪後坦承犯行等一切情
    狀，量處如主文所示之刑，併諭知易科罰金之折算標準，以示懲儆。末查，被告
    前未曾受有期徒刑以上刑之宣告，有臺灣高等法院被告全國前案紀錄表及臺灣臺
    中地方法院檢察署刑案資料查註紀錄表附卷可稽，其因一時失慮致罹刑章，歷此
    偵審程序及刑之宣告，當知所警惕而無再犯之虞，又已償還盜刷款項，已如前述
    ，足見被告經此起訴審判，已知所警惕，信無再犯之虞，本院認所宣告之刑以暫
    不執行為適當，併諭知緩刑三年，以勵自新。
三、按上訴人用以詐欺取財之偽造、變造等書類，既已交付於被害人收受，則該物非
    屬上訴人所有，除偽造書類上偽造之印文、署押，應依刑法第二百十九條予以沒
    收外，依同法第三十八條第三項之規定，即不得再對各該書類諭知沒收，最高法
    院四十三年臺上字第七四七號判例意旨參照。查被告於如附表所示時間至如附表
    所示地點即各特約商店等處，持甲○○所有前開中國信託信用卡刷卡購物消費，
    並偽簽「Shih chin kom」之署押於信用卡簽帳單之商店存根聯上，而該五紙商
    店存根聯，既均已分別交付各該被害之特約商店收受，已非被告所有，依刑法第
    三十八條第三項之規定，自不得為沒收之諭知，惟上開簽帳單商店存根聯上偽造
    之「Shih chin kom」署押各一枚，均應依刑法第二百十九條之規定予以宣告沒
    收。又上開信用卡簽帳單之持卡人存根聯共計五紙，業經交付被告持有，為被告
    因犯罪所得之物，應依刑法第三十八條第一項第三款規定宣告沒收；又如附表編
    號二至四所示三紙簽帳單持卡人存根聯上偽造之「Shih chin kom」署押各一枚
    ，因各係該三紙簽帳單持卡人存根聯本體之一部，均已不能獨自割裂而分別沒收
    ，自不另再為沒收之諭知，併此敘明。
據上論斷，應依刑事訴訟法第二百七十三條之一第一項、第二百九十九條第一項前段
，刑法第五十六條、第二百十六條、第二百十條、第三百三十九條第一項、第三百四
十九條第一項、第五十五條、第四十一條第一項前段、第二百十九條、第三十八條第
一項第三款、第七十四條第一款，罰金罰鍰提高標準條例第一條前段、第二條，判決
如主文。
中      華      民      國    九十四    年      三      月     三十     日
                                臺灣臺中地方法院刑事第十三庭
                                    法  官  許  月  馨
右正本證明與原本無異。
如不服本判決，應於送達後十日內向本院提出上訴狀（須附繕本），上訴於臺灣高等
法院臺中分院。
                                    書記官
中      華      民      國    九十四    年      四      月      六      日
附錄論罪科刑法條
刑法第二百十條
偽造、變造私文書，足以生損害於公眾或他人者，處五年以下有期徒刑。
刑法第二百十六條
行使第二百十條至第二百十五條之文書者，依偽造、變造文書或登載不實事項或使登
載不實事項之規定處斷。
刑法第三百三十九條第一項
意圖為自己或第三人不法之所有，以詐術使人將本人或第三人之物交付者，處五年以
下有期徒刑、拘役或科或併科一千元以下罰金。
刑法第三百四十九條
收受贓物者，處三年以下有期徒刑、拘役或五百元以下罰金。
附表
┌──┬────┬──────┬───┬─────┬─────┬────┐
│編號│時    間│地        點│簽帳單│盜刷之金額│詐取之財物│備    註│
│    │        │（特約商店）│上偽造│（新臺幣  │          │        │
│    │        │            │之署押│  ：元）  │          │        │
├──┼────┼──────┼───┼─────┼─────┼────┤
│一  │93/03/16│阿瘦皮鞋－智│「Shih│５０５２元│皮鞋      │        │
│    │17:08   │光店（設臺北│chin  │          │          │        │
│    │        │縣永和市中正│kom」 │          │          │        │
│    │        │路一七０號）│之署押│          │          │        │
│    │        │            │一枚（│          │          │        │
│    │        │            │即簽名│          │          │        │
│    │        │            │於簽帳│          │          │        │
│    │        │            │單之商│          │          │        │
│    │        │            │店存根│          │          │        │
│    │        │            │聯上，│          │          │        │
│    │        │            │再列印│          │          │        │
│    │        │            │持卡人│          │          │        │
│    │        │            │存根聯│          │          │        │
│    │        │            │交付持│          │          │        │
│    │        │            │卡人收│          │          │        │
│    │        │            │執）  │          │          │        │
├──┼────┼──────┼───┼─────┼─────┼────┤
│二  │93/03/16│中油關西服務│「Shih│４００元  │油品      │        │
│    │18:10   │區站（設新竹│chin  │          │          │        │
│    │        │縣關西鎮東安│kom」 │          │          │        │
│    │        │里十一鄰上山│署押二│          │          │        │
│    │        │屯）        │枚（簽│          │          │        │
│    │        │            │名於簽│          │          │        │
│    │        │            │帳單商│          │          │        │
│    │        │            │店存根│          │          │        │
│    │        │            │聯上，│          │          │        │
│    │        │            │並以複│          │          │        │
│    │        │            │寫方式│          │          │        │
│    │        │            │於簽帳│          │          │        │
│    │        │            │單之第│          │          │        │
│    │        │            │二聯持│          │          │        │
│    │        │            │卡人存│          │          │        │
│    │        │            │根聯上│          │          │        │
│    │        │            │偽造簽│          │          │        │
│    │        │            │名）  │          │          │        │
├──┼────┼──────┼───┼─────┼─────┼────┤
│三  │93/03/16│家樂福－珠寶│同右  │５１２５元│美容美髮用│        │
│    │21:11   │中清倉庫（設│      │          │具如剪刀等│        │
│    │        │臺中市西屯區│      │          │。        │        │
│    │        │中清路二０八│      │          │          │        │
│    │        │號）        │      │          │          │        │
├──┼────┼──────┼───┼─────┼─────┼────┤
│四  │93/03/17│旺臺灣加油│同右  │９５元    │油品      │        │
│    │07:08   │站（設南投縣│     │          │          │        │
│    │        │草屯鎮○○路│      │          │          │        │
│    │        │一００一號）│      │          │          │        │
├──┼────┼──────┼───┼─────┼─────┼────┤
│五  │93/03/17│萬寶銀樓（設│「Shih│２８４０元│金戒指一只│        │
│    │16:36   │臺中縣大里市│chin  │          │          │        │
│    │        │塗城路八七三│kom」 │          │          │        │
│    │        │號）        │之署押│          │          │        │
│    │        │            │一枚（│          │          │        │
│    │        │            │即簽名│          │          │        │
│    │        │            │於簽帳│          │          │        │
│    │        │            │單之商│          │          │        │
│    │        │            │店存根│          │          │        │
│    │        │            │聯上，│          │          │   │
│    │        │            │再列印│          │          │        │
│    │        │            │持卡人│          │          │        │
│    │        │            │存根聯│          │          │        │
│    │        │            │交持卡│          │          │        │
│    │        │            │人收執│          │          │        │
│    │        │            │）    │          │          │        │
└──┴────┴──────┴───┴─────┴─────┴────┘
